臺灣高等法院刑事判決　　　　　　　　95年度上重訴字第71號
　　上　訴　人　臺灣新竹地方法院檢察署檢察官
　　上　訴　人　甲○○
　　即　被　告
　　指定辯護人　李初東　律師
　　上　訴　人　乙○○
　　即　被　告
　　選任辯護人　魏早炳　律師
　　　　　　　　陳恩民　律師
　　　　　　　　魏翠亭　律師
上列上訴人因被告擄人勒贖等案件，不服臺灣新竹地方法院94年
度重訴字第15號，中華民國95年8月22日第一審判決（起訴案號
臺灣新竹地方法院檢察署94年度偵字第6128號），提起上訴，判
決如下：
    主      文
上訴駁回。
    事實及理由
壹、構成要件的犯罪事實
一、甲○○、乙○○於民國91年間離婚，但仍同住在新竹縣竹北
    市○○路330號。乙○○並將所申請的支票一如往昔交由甲○○使用。
二、甲○○因投資失利、積欠賭債而負債累累，至94年10月底，
    累積債務金額達新臺幣（下同）2、3千萬元，無力清償。想
    到日後恐需面對地下錢莊暴力討債，甚至可能被抓到山上活
    埋而感不安。因此萌生擄人勒贖籌措錢財的歹念，並隨口向
    乙○○提及將擄人勒贖籌錢還債。乙○○認為甲○○只是開
    玩笑而不以為意。
三、數日後，甲○○於新竹縣竹北地政事務所申請地籍謄本時，
    見丁○○、丙○○夫妻在新竹縣竹北市○○路283號經營的
    正東不動產公司（下稱正東公司）廣告招牌，回想起83年間
    ，經由丁○○夫妻仲介而購買的新竹縣新埔鎮○○段下枋寮
    小段100之33地號土地，事後曾衍生土地通行權民事糾紛，
    而對丁○○夫妻心生怨懟，盤算丁○○夫妻經營不動產仲介
    事業許久，應當獲利豐厚。於是決定以丁○○或丙○○為綁
    架目標，並計劃自己矇面衝入正東公司，持刀脅迫捆綁丁○○或丙○○，然後拘禁在甲○○住處地下室的密室內。
四、甲○○在上述住處找出其所有的手套1雙、手銬1副、長約20
    公分的殺豬刀1把、長約150公分的童軍繩1條及其子傅炫賓
    所有的藍色頭套1個，並於同年11月3日晚間8時許，前往新
    竹縣竹北市特力屋量販店，購買黑色膠帶1捲，將上述物品
    全部放入甲○○使用的第2Ｌ─0380號牌自用小客車內，並
    多次駕駛上述自用小客車，前往正東公司附近埋伏，等待適
    當時機著手擄人。
五、94年11月4日晚間10時許，甲○○在正東公司門口附近約5、
    60公尺處埋伏，見丁○○與客戶離開正東公司，公司內只剩
    丙○○一人；丙○○又未將電動鐵門完全拉下，留有距離地
    面約30公分的空隙，認為機不可失。於載上頭套與手套，攜
    帶事前準備的手銬、膠帶及殺豬刀，立即駕駛前述自用小客
    車停於正東公司門口，下車鑽過鐵門空隙侵入正東公司（侵
    入住居部分未據告訴）。
    適丙○○將公司電話代表號（03）551ＸＸＸＸ號（詳卷）
    設定轉接到丁○○持用的0933ＸＸＸＸＸＸ號（詳卷）行動
    電話，準備離開公司。
    甲○○侵入辦公室，立即亮出殺豬刀向丙○○恫嚇：「不准
    動！不要出聲！我只是要錢。」等語。丙○○聞言馬上指出
    錢包放置處，甲○○拿出錢包觀看後，表示要大錢不要小錢
    ，並取出黑色膠帶上前準備捆綁丙○○。丙○○見狀甚感驚
    駭，立刻往公司後門移動，大喊「救命！」，試圖由公司後
    門逃離現場。
    甲○○發現丙○○企圖逃跑、求助，單手將丙○○拉回辦公
    室，又因丙○○極力掙扎，持續高喊「救命！」，甲○○於
    是將殺豬刀放在辦公室桌上，雙手用力抓住丙○○，撕開黑
    色膠帶，由丙○○手肘處往上纏繞，打算以膠帶捆綁並封住
    丙○○嘴部，用以控制丙○○；因丙○○持續抗拒，甲○○
    僅將膠帶全部纏在丙○○身上，無法順利以膠帶黏住丙○○
    嘴部。
    為阻止丙○○繼續大叫，甲○○以丙○○臉部朝地的方式將
    丙○○強壓於地，並徒手毆打丙○○多下，命令丙○○禁聲
    ，同時以手銬銬住丙○○雙手。
    丙○○遭到甲○○強力壓制不得不答應配合；而甲○○控制
    丙○○後，取出正東公司鐵門遙控器，將鐵門完全開啟，持
    刀架著丙○○走到門口，把丙○○推入自用小客車後座，立
    即開車往甲○○住處行駛。
    途中，丙○○表示膠帶纏在胸口甚為難過，且甲○○認為不
    可將丙○○直接載回住處，以免被丙○○認出。於是在某偏
    僻的產業道路上暫時停車，持殺豬刀將丙○○身上纏繞的膠
    帶割開，命令丙○○走到車後躺進汽車後車廂內。於翌日即
    94年11月5日凌晨○時許回到甲○○住處。
六、甲○○將汽車停妥後，發現家人均已熄燈睡覺，遂在屋內儲
    藏室取出枕頭套1個；於打開汽車後車廂時，立即將枕頭套
    套在丙○○頭部，挾持丙○○經由客廳與廚房間的樓梯走到
    地下室密室內；再以其所有的鐵鍊一端固定在銬住丙○○的
    手銬上，另一端套在密室內鐵管的方式，將丙○○拘禁在密
    室中，僅將頭套拿下。
七、11月5日凌晨1時許，甲○○持其所有的公用電話卡1張，利
    用新竹縣竹北市○○路177號旁公共電話，撥打丙○○告知
    的正東公司代表號電話，經由電話設定轉接功能與丁○○取
    得聯絡，向丁○○簡短表示：「你老婆在我手上，你準備錢
    ，不准報警。」等語即掛掉電話。丁○○接到勒贖電話後十
    分驚恐，即刻報警。
    同日凌晨2時許，丁○○帶同新竹縣警察局竹北分局員警前
    往正東公司查看，發現公司鐵門未關，屋內一片凌亂。警方
    並在辦公室內扣得非正東公司所有的膠帶捲紙1捲及手銬鑰
    匙1支，因此確認丙○○遭人綁架，於是陳報臺灣新竹地方
    法院檢察署檢察官核准對丁○○及其家人實施通信監察。
八、甲○○撥打上述勒贖電話後，於同日上午11時許，在住處，
    告訴乙○○已將丙○○綁架拘禁在密室內。乙○○聞言甚為
    驚訝，但乙○○既未報警，也不敢到密室查看，任由甲○○
    獨自處理拘禁丙○○期間的事務。
九、11月5日晚間9時22分許，甲○○再次持上述公用電話卡，利
    用苗栗縣頭份鎮○○路○段，興隆社區活動中心旁公用電話
    與丁○○聯絡，向丁○○表明贖金1000萬元。
    丁○○害怕如不順從將危及丙○○性命，不得不依歹徒要求
    籌錢準備贖人。
    甲○○為方便取得贖款，又要避免警方追查，決定竊取他人
    的行動電話作為取贖當天的聯絡工具。多次前往臺中或苗栗
    地區的建築工地查看，想要竊取建築工人隨手放置的行動電
    話，但一直無法得手。
    11月8日上午，甲○○又開車到臺中及苗栗地區查看，途經
    不知情的許阿米位在苗栗縣苑里鎮上館里50─1號住處，發
    現該址地處偏僻，房屋外牆掛著許阿米向中華電信股份有限
    公司（下稱中華電信公司）申請設置的（037）00000000 號
    電話線路而無人看管。
    甲○○為探詢丁○○贖金準備的情形，乘無人注意之際，另
    基於意圖為自己不法利益的概括犯意，持其所有電話機1具
    ，將該址外牆上的電話線接在甲○○的電話機上。於11 月8
    日上午10時48分25秒、50分、51分24秒，接續撥打三通與丁○○聯絡，致中華電信公司誤以為甲○○是該電話號碼的合
    法使用戶，於接到訊號後即提供通話服務，而盜接他人的電
    信設備通信1次，獲得無償使用該電話門號的不法利益約5．
    565元。
    於甲○○與丁○○的當次聯絡，丁○○除表示當日下午即會
    籌足款項外，另要求聽丙○○的聲音，甲○○答應但表示另
    外再電話聯絡。
    甲○○於11月8日晚間某時，於住處，在其所有的錄音機裝
    置錄音帶1捲後，向丙○○謊稱因丁○○不給錢而不能放她
    離開，要丙○○錄下想對丁○○說的話，丙○○乃對著錄音
    機錄下「我還活著，他要錢，你就給他」等要求丁○○給付
    款項，否則丙○○無法回家的話語。
    甲○○隨即於11月9日上午6時28分許，以前述公用電話卡，
    利用苗栗縣頭份鎮○○路957號旁公用電話與丁○○聯絡。
    於確認丁○○已將1000萬元贖款備妥後，即透過電話以上述
    錄音機向丁○○撥放前所錄丙○○說話的內容。
十、甲○○知悉丁○○已將贖款準備妥當，積極準備取贖事宜，
    查看地形、擬定取款與逃離的路線。
    決定在國道３號高速公路北上車道106公里附近為取贖地點
    ；但甲○○仍未找到行動電話供取贖時聯絡使用。因知悉新
    竹市三角公園內時常有老人聚集，認為老人的反應較慢比較
    好騙，想利用乙○○出面與老人搭訕，藉機取得行動電話Ｓ
    ＩＭ卡使用。
    甲○○向乙○○表示先前以乙○○名義簽發的支票債務即將
    到期，屆時還不出錢，會被黑道修理，要求乙○○幫忙；而
    乙○○知悉甲○○確實在外積欠大筆債務，害怕遭到拖累，
    雖知道甲○○計劃以他人的行動電話ＳＩＭ卡聯絡取贖，仍
    應允甲○○的請求，而基於幫助擄人勒贖、違反電信法以及
    與甲○○共同竊盜的犯意，於11月9日晚上某時，搭乘甲○○駕駛的自用小客車前往新竹市三角公園。乙○○單獨下車
    進入公園，與正在公園內的魏樹交談，但魏樹當日並未攜帶
    行動電話；經由魏樹告知，抄下魏樹之子魏敏淦所申請，交
    予魏樹持用的門號0000000000號行動電話號碼，與魏樹相約
    隔天電話聯絡一同出遊。
    11月10日上午9時許，甲○○指示乙○○以公用電話邀約魏
    樹，再將魏樹載到新竹縣鳳山溪河堤邊，竊取魏樹使用的行
    動電話ＳＩＭ卡。
    乙○○即於10日上午9時52分許及11時3分許，以甲○○交付
    的前述公用電話卡，撥打公用電話與魏樹聯絡，約在新竹市
    三角公園見面。
    乙○○自己開車，到達後即邀魏樹上車，將魏樹載到新竹縣
    鳳山溪河堤邊，以幫忙清理行動電話機具為由，將魏樹交付
    的行動電話機具拆解。乘魏樹不及注意之際，取出行動電話
    機具內門號0000000000號行動電話的ＳＩＭ卡而竊取之。得
    手後，當場將ＳＩＭ卡交給適時出現、假裝問路的甲○○。
    甲○○取得ＳＩＭ卡後，即騎乘機車前往預定的取贖地點。
十一、途中，甲○○將其所有序號000000000000000號、門號
      0000000000號行動電話ＳＩＭ卡拔下，改置上述竊得的行
      動電話ＳＩＭ卡。承前意圖為自己不法利益的概括犯意，
      於10日中午12時19分許起至下午4時36分58秒止，接續撥
      打正東公司電話代表號或丁○○另行提供的0922ＸＸＸＸ
      ＸＸ號（詳卷）行動電話與丁○○聯絡，用以指示丁○○
      交付贖款的地點。而以該支行動電話的無線電波，傳送代
      表0000000000號的訊號給遠傳電信股份有限公司，致該公
      司誤以為甲○○是行動電話門號的合法使用戶，於接收訊
      號後提供通話服務，而接續盜用他人的電信設備通信共24
      次，獲得無償使用該門號的不法利益約284．2元。
      甲○○害怕丁○○已經報警，會有警察跟蹤丁○○，加以
      通行上述取贖地點的產業道路南下路面較寬，甲○○由產
      業道路北上路面進入高速公路區域取款時，警方有可能開
      車從產業道路南下車道，經由跨越高速公路的天橋走到產
      業道路北上車道追緝。認有設置路障預防的必要，於是故
      意指示丁○○在新竹縣與苗栗縣間的國道１號及３號高速
      公路來回行駛。甲○○趁此期間，持其所有的鋸子、平口
      鉗各1 及鐵絲少許，在上述地點南下產業道路上，鋸斷路
      邊樹木數棵，將樹木堆疊在產業道路上，設置第1處路障
      ；再於前方不遠處，鋸下路邊樹木1棵，將樹木橫在路上
      ，並以鉗子將鐵絲剪成2條，將各條鐵絲2端纏繞固定在路
      邊樹上，拉起鐵絲加強攔路效果，設置第2處路障；在第2
      處路障不遠處，將路邊石塊及所鋸下的樹枝堆疊在道路中
      央，設置第3處路障。
      甲○○路障設置完成，經過天橋，到達國道３號高速公路
      北上106公里旁產業道路，即於10日下午4時許，指示丁○○開車到國道３號高速公路北上車道108公里處閃燈停在
      路肩。
      丁○○於10日下午4時30分許，到達指定地點，甲○○又
      撥打電話指示丁○○沿路肩向前行駛，且保持持續通話狀
      態。待甲○○看到丁○○駕駛的汽車到達北上車道106．2
      公里處，即要求丁○○立刻停車，將贖款丟在高速公路圍
      欄外馬上離開。
      丁○○將贖款丟在路肩即駕車駛離現場。甲○○見丁○○
      離去，即穿戴雨鞋、另一雙手套及黑色全罩式安全帽，由
      產業道路到達高速公路斜坡，翻過高速公路護欄進入路肩
      取得贖款，迅即回到產業道路騎車逃離。
      途中，甲○○將與乙○○共同竊得的行動電話ＳＩＭ卡隨
      手丟棄；在新竹縣南湖橋附近工地，取出20萬元贖款，將
      其餘980萬元藏放在工地旁攪拌水泥的鐵桶中；丟掉手套
      ，改戴另頂灰色半截式安全帽，騎乘機車返回住處。
十二、甲○○回到住處後，隔日即11日上午9時許，向不知情的
      曾姓友人借得貨車，假裝是水電包工，前往藏錢的工地，
      取出鐵桶中的贖款；在西濱公路一偏僻地點，將980萬元
      贖款裝在自備的飼料袋內，將丁○○原用以裝置贖款的袋
      子丟在附近草叢裡，駕車返回住處。甲○○取得贖款後，
      仍未釋放丙○○。
十三、甲○○將贖款中的50萬元贈與不知情的女友徐上紋（另案
      ），欲幫助徐上紋償還貸款；以其中400萬元清償自己在
      外積欠的借款利息、本金或卡債等債務。
十四、警方比對甲○○於同年月10日撥打的行動電話通聯資料，
      並詢問門號0000000000號行動電話申請人魏敏淦，查得使
      用上述門號的行動電話機具所有人甲○○，以及與甲○○
      有密集電話聯絡的徐上紋涉嫌重大。
      11月15日下午，持原審核發的搜索票，搜索甲○○與徐上
      紋住處。當場在甲○○住處密室內救出丙○○、起出剩餘
      贖款550萬元，並扣得甲○○所有，供為擄人勒贖使用的
      電話機1具、序號000000000000000號行動電話、鋸子及平
      口鉗各1支、錄音機1台、錄音帶1捲、手銬1副（含鑰匙1
      支）、鐵鍊1條及公用電話卡1張。
      於徐上紋住處查扣甲○○贈與的部分贖款12萬元。
十五、丙○○因遭綁架拘禁多日，受有脫水、眼眶瘀腫、軀幹多
      處瘀傷及創傷後壓力症候群等傷害。
貳、認定犯罪事實所憑的證據及理由
一、被告甲○○於警偵、原審及本院審理時的供述。
　　被告甲○○除以在原審已經提出的辯解，辯稱與被害人夫婦
    有土地仲介糾紛，因而否認所為涉犯擄人勒贖罪名外，對於
    本案事實經過坦承不諱。
二、被告乙○○於警偵、原審及本院審理時的供述。
    被告乙○○除辯稱，是受被告甲○○的逼迫才與被告甲○○
    共同竊取被害人魏樹持用的行動電話ＳＩＭ卡，幫助被告甲○○以電話取贖外，對於前述事實經過坦承不諱。
三、證人即告訴人丁○○於警偵及原審的證述。
　　被告甲○○綁架被害人丙○○後，多次撥打電話向告訴人丁○○勒贖1000萬元。告訴人丁○○於湊足款項後，依被告甲○○指示，在國道３號高速公路北上106．2公里處交付贖款
    ，但被告甲○○並未釋放被害人丙○○的事實。
四、證人即被害人丙○○於警偵及原審的證述及診斷證明書2紙
    。
    被害人丙○○於上述時地遭被告甲○○綁架，被囚禁於被告
    甲○○住處密室內，經警救出；被害人丙○○受有脫水、眼
    眶瘀腫、軀幹多處瘀傷及創傷後壓力症候群等傷害。
五、被害人許阿米於警詢的供述、電話線路遭破壞盜接的相片２
    張及中華電信公司臺灣中區電信分公司苗栗營運處95年3月
    22日苗帳宏（95）第5號函。
    被害人許阿米上述住處申裝的（037）743768號市○○○○
    路遭人接線盜打電話３通，總計電話費用5.565元。
六、被害人魏敏淦於警詢供述，申請門號0000000000號行動電話
    ＳＩＭ卡後，即交予魏樹使用；其後魏樹告知ＳＩＭ卡遭一
    名女子竊走。
七、被害人魏樹於警詢的供述及遠傳電信股份有限公司95年6月
    1日遠傳（業服）字第09510502927號函。
    被告乙○○邀約被害人魏樹外出，乘機竊取被害人魏樹持用
    的門號0000000000號行動電話ＳＩＭ卡，並盜打該門號電話
    24通，總計電話費用約284.2元。
八、證人徐上紋於警偵及原審證述：曾因被告甲○○的聯繫而於
    95年11月11日上午前往新竹。被告甲○○當面贈與50萬元，
    為助徐上紋清償貸款。
九、臺灣新竹地方法院檢察署94年度監字第109號、第117號、第
    123號、第127號通訊監察書及通訊內容譯文。
    被告甲○○以公用電話、盜接被害人徐阿米的內電話及以竊
    自被害人魏樹持用的行動電話與被害人丁○○聯絡勒贖款項
    。
十、被害人魏樹持用的0000000000號、被告甲○○持用的000000
    0000號行動電話通聯紀錄各1份；扣案被告甲○○所有序號
    000000000000000號行動電話及被告甲○○使用的前述行動
    電話門號ＳＩＭ卡1張。
    被告甲○○以其所有序號000000000000000號行動電話裝置
    0000000000號行動電話ＳＩＭ卡，撥打電話向告訴人丁○○
    勒贖款項得手，改裝置門號0000000000號行動電話ＳＩＭ卡
    使用。
十一、新竹縣警察局「1105」證物處理專案卷1宗（含採集證物
      項目清冊、現場圖、現場相片）。
      警方偵辦本案採集的證物分類及相關綁架與取贖的現場狀
      況。
十二、內政部警政署刑事警察局94年12月19日刑醫字第09401700
      90號鑑驗書。
      被告甲○○綁架被害人丙○○所用的第2Ｌ─0380號自用
      小客車右前座椅背上血跡是被害人丙○○所留下的血跡。
十三、臺灣新竹地方法院檢察署檢察官比對所查獲剩餘贖款勘驗
      筆錄及勘驗相片１３張。
      扣案的鈔票號碼與告訴人丁○○付贖前預先記錄的鈔票號
      碼相同。
十四、內政部警政署刑事警察局95年6月5日刑鑑字第0940176762
      號鑑定書。
      扣案鐵絲２捆中的１捆鐵絲的工具痕跡與扣案鉗子痕跡紋
      痕特徵、相對位置相符。
十五、扣案手銬1副、鐵鍊1條、雨鞋1雙、鋸子及平口鉗各1支、
      錄音機1台、錄音帶1捲、藍色頭套1個、牛仔褲1件、電話
      機1具、現金562萬元。
      被告甲○○以上述物品實行本案擄人勒贖犯行。
參、對於被告辯解的認定
一、被告甲○○辯稱與被害人夫婦有土地仲介糾紛，因而否認所
    為涉犯擄人勒贖罪名等語。
    被告前述辯解，已經原判決詳細論述：
（一）被告甲○○於原審供陳，94年11月4日晚上10時許，以頭
      套矇住頭部，闖入正東公司綁架被害人丙○○及其後撥打
      電話向告訴人丁○○勒贖時，不曾向告訴人丁○○或丙○○表明真實身分；更未提及是因所謂的土地仲介糾紛而對
      告訴人丁○○夫妻有何不滿等情。
      證人即被害人丙○○於原審證稱：「甲○○從抓我到釋放
      都沒有提及綁架是因為土地的關係。他一直是矇面，只是
      說他要錢。還曾經告訴我說因為我先生報警，所以他沒有
      拿到錢。」（原審卷第124頁）。
      證人即告訴人丁○○於原審證稱：「甲○○跟我講電話時
      ，完全沒有提及土地的事，也沒有說過之前有對不起他，
      所以丙○○才會在他手上。」等語大致相符（原審卷第
      107頁）。此由94年他字第1900號偵查卷卷面被告欄的記
      載為「不詳」可證，並有通訊譯文內容為證。
      可認被告甲○○一開始綁架被害人丙○○時，即害怕遭被
      害人丙○○認出其真實身分；之後拘禁被害人丙○○及向
      告訴人丁○○勒索金錢時，也極力隱藏自己。若被告甲○○本意以拘禁被害人丙○○為手段，向告訴人丁○○夫妻
      索取購地後與鄰地所有人因訴訟糾紛所生的虧損，即會向
      被害人丙○○或丁○○表明身分與原因；然被告甲○○從
      頭到尾隱藏自己的身分，一意要求告訴人丁○○準備贖款
      ，而竟辯稱沒有擄人勒贖的犯意，不能採信。
（二）被告甲○○購買坐落新竹縣新埔鎮○○段下枋寮小段100-
      33地號土地，固由告訴人丁○○夫妻居間仲介，與告訴人
      丁○○、丙○○供述仲介出售上述土地的情節大致相符；
      但被告甲○○一再辯稱，告訴人丁○○夫妻一開始是以地
      主身分自居等語，為告訴人丁○○、丙○○否認；告訴人
      丁○○夫妻只是仲介土地業者，並無假冒地主洽談購地細
      節的動機與必要。被告所辯的仲介手法，難以想像。
      上述土地價值高昂，此由被告甲○○購買之後，於83年12
      月12日，以上述土地設定高達1440萬元的最高限額抵押權
      可證，並有土地登記簿可憑（偵卷第297頁）。
      應認被告甲○○於購買土地當時，對於土地坐落、地目等
      相關事項，已事先查核清楚。如果土地擬用以興建汽車旅
      館，則土地對外的交通情形，被告甲○○既如此在意，即
      不可能完全相信賣方的說法；參照被告甲○○承認購買上
      述土地時，曾自己另外找代書幫忙處理等情（原審卷第
      112頁）。可證被告甲○○有足夠資訊了解土地的狀況。
      被告甲○○既坦承購買土地後，從未向告訴人丁○○夫妻
      提出任何民事或刑事訴訟。被告甲○○若果真認為遭到告
      訴人丁○○夫妻詐騙而負債累累，購地後十餘年間，從未
      對告訴人夫妻採取任何求償作為，顯然有違常情。
      不論被告甲○○當初購買土地的本意、用途如何，以及與
      鄰地所有人曾勝間的訴訟始於被告甲○○購地後多久，
      皆與本案無關。
      因此，被告甲○○聲請調查：新竹縣新埔鎮○○段下枋寮
      小段100- 33地號土地，於83年間是否可於申請建造執照
      時指示建築線、興建房屋；被告自83年以來，以上述土地
      向新竹第十信用合作社貸款的金額、迄今共支付多少利息
      ；被告於83年間以住處向新竹縣竹北市農會貸款的金額及
      已付利息等事項的回覆，不足為被告甲○○有利的認定。
（三）被告甲○○既承認案發當時已負債累累，因見告訴人丁○○夫妻所開設的正東公司廣告，才起意綁架告訴人丁○○
      或丙○○等語；而於綁架被害人丙○○後，隨即通知告訴
      人丁○○準備1000萬元贖款。可證被告甲○○事先已預期
      告訴人丁○○夫妻資力豐厚，足以支付高額贖款；所謂土
      地通行權糾紛只是瞬間堅定擄贖對象為告訴人夫妻的自我
      藉口。其實被告甲○○是為償還當時的一身債務，才實行
      本案擄人勒贖犯行。所辯不能採信。
二、被告乙○○辯稱，是受被告甲○○逼迫，而與被告甲○○共
    同行竊他人的行動電話ＳＩＭ卡等語。
    被告乙○○自承對於被告甲○○的負債狀況大致了解，可認
    被告乙○○對於被告甲○○實因債台高築，才起意擄人勒贖
    ，了然於胸；以被告乙○○名義簽發的票據債務缺錢處理，
    才是被告乙○○所顧忌的。
    被告乙○○所以答應共同行竊他人的行動電話，其實是對於
    困乏的償債能力存有私利的貪念，並非自由意志受制的被脅
    迫者。辯解不可採信。
肆、論罪科刑的理由
一、被告甲○○綁架被害人丙○○後，向告訴人丁○○勒贖1000
    萬元得手的行為，觸犯刑法第347條第1項擄人勒贖罪。
    被告甲○○指示被告乙○○竊取行動電話ＳＩＭ卡的行為，
    觸犯刑法第320條第1項竊盜罪。
    電話機盜接電話線路及持竊得的行動電話ＳＩＭ卡撥打電話
    的行為，觸犯電信法第56條第1項盜用他人電信設備通信罪
    。
    被告甲○○於綁架被害人丙○○期間，徒手毆打、以手銬銬
    住被害人丙○○成傷的行為，屬擄人犯行的部分行為，不另
    論傷害罪。
二、被告乙○○應允被告甲○○，竊取行動電話ＳＩＭ卡的行為
    ，觸犯刑法第320條第1項竊盜罪。
    將竊得的行動電話ＳＩＭ卡交給被告甲○○，成立被告甲○○所觸犯刑法第347條第1項擄人勒贖罪、電信法第56條第1
    項盜用他人電信設備通信罪的幫助犯。
    就幫助盜用他人電信設備通信罪行部分，變更起訴法條；因
    屬於刑法修正前的牽連犯數罪中的輕罪（詳後述），不影響
    原所量處的刑度，原判決關於此部分的論述應予更正。
三、被告甲○○先後撥打被害人許阿米的市內電話３通、11月10
    日中午12時19分許起至下午4時36分58秒止，多次盜用魏樹
    持有的行動電話ＳＩＭ卡的行為，因時、空密接，各應屬接
    續犯。
四、刑法於95年7月1日修正施行，刪除第56條連續犯規定。依修
    正後刑法規定原屬連續的數行為，則應依刑法第51條規定分
    論併罰。
    比較新、舊法結果，以行為時即修正前刑法第56條連續犯的
    規定對被告較為有利。依修正後刑法第2條第1項前段規定，
    就被告甲○○先後二次觸犯電信法犯行，依連續犯規定，論
    以一罪。
五、被告甲○○以竊盜及違反電信法的方法，達其勒索贖款目的
    ；被告乙○○以竊盜及幫助違反電信法的方法，達幫助被告
    甲○○勒贖目的，被告二人所為犯行均有方法與目的關係。
    刑法修正施行，並刪除刑法第55條牽連犯規定，比較新、舊
    法結果，應依刑法第2條第1項前段規定，以被告二人行為時
    即修正前刑法第55條規定，論以牽連犯。
    被告甲○○上述犯行，應從一重論以擄人勒贖罪；被告乙○○所犯各罪，應從一重罪，幫助擄人勒贖罪處斷。
六、被告乙○○所為擄人勒贖幫助犯行，依刑法第30條第2項規
    定減輕刑罰。
七、原審依上述事證，適用前述法條，並審酌被告甲○○曾有賭
    博前案紀錄；被告乙○○素行良好、因缺錢還債，覬覦他人
    財富而行擄人勒贖或幫助擄人勒贖的犯罪動機、目的、前後
    拘禁並將被害人丙○○拷在密室約十日，造成被害人丙○○
    身心創傷深重、告訴人丁○○及其家屬為營救被害人丙○○
    ，張羅贖款，隨時等候電話通知，又無法確認被害人的生死
    狀況，贖金付出後，被害人丙○○仍未被釋放，飽受身心煎
    熬；被告二人否認擄人勒贖或幫助擄人勒贖，坦承其餘輕罪
    犯行；被告甲○○不思自省，編造藉口歸咎被害人，犯罪後
    態度不佳等一切情狀，量處被告甲○○無期徒刑，褫奪公權
    終身；被告乙○○有期徒刑４年，褫奪公權６年。並於被告
    甲○○項下就扣案鐵鍊1條、鋸子、平口鉗、序號000000000
    000 000號行動電話機各1支、手銬（含鑰匙1支）1副、錄音
    帶、膠帶捲紙各1捲、電話機1具、錄音機1台、公用電話卡1
    張、鐵絲2捆，均依法宣告沒收。
    至於被告甲○○供承用供或預備供擄人勒贖所用，殺豬刀1
    把、膠帶1捲（不含膠帶捲紙）、童軍繩1條及手套2雙，均
    未扣案，也無證據證明現仍存在，無從宣告沒收。
    另扣案之雨鞋一雙、牛仔褲一件、行動電話二支；未扣案之
    枕頭套一個，雖為被告甲○○所有之物，但與本件擄人勒贖
    之犯行並無直接關連；藍色頭套一個，則為被告之子傅炫賓
    所有，非被告二人所有之物，均不併予宣告沒收。認事用法
    及量刑均無不當。
    被告上訴均指稱原判決量刑過重；檢察官則以原判決量刑過
    輕提起上訴，均無理由，應駁回上訴。
八、被告乙○○請求依刑法第59條酌減刑罰、宣告緩刑，不能准
    許。
　　被告乙○○對於被告甲○○實因債台高築，才起意擄人勒贖
    ，了然於胸；以被告乙○○名義簽發的票據債務缺錢處理，
    才是被告乙○○所顧忌的。因此，被告乙○○所以答應共同
    行竊他人的行動電話ＳＩＭ卡，其實是對於困乏的償債能力
    存有私利的貪念，已如前述。被告甲○○勒贖所得也確實有
    用於償還債務。
    被告乙○○固然不是擄人勒贖犯行的行為人，也深恐捲入如
    此深重的罪行中，但行為結果卻是有利於被告乙○○；被告
    乙○○於甲○○取贖得手後，對於被害人丙○○繼續被囚禁
    ，事實受害於被告乙○○眼前，毫無悲憫之心，視若無睹。
    被告乙○○的犯罪情狀不能認為「顯可憫恕」。
    原審以法定本刑中最低刑度7年以上有期徒刑為量準，並予
    以最大幅度減輕刑罰，量處有期徒刑4年，已然從輕量刑。
伍、對於原判決及告訴意旨的補充論述
一、原判決就被告甲○○連續違犯電信法犯行部分，於判決第6
    頁事實欄四、第4行，已經載明連續犯的概括犯意。因此，
    判決第4頁倒數第7行所稱單一犯意，應屬為表明就被害人許
    阿米犯行部分，屬接續犯之意。
二、原判決第14頁，就刑法第28條所為新舊法比較適用的論述，
　　因修法後適用的見解已統一，應予刪除。
三、原判決適用法條欄漏引罰金罰鍰提高標準條例第1條前段。
四、告訴代理人當庭表示，被告乙○○所為應非擄人勒贖罪行的
    幫助犯，而是共同正犯等語。
    此項論述並不在檢察官的上訴理由範圍內，且已經原審詳細
    調查審認而不予採認；於本院，除構成要件範圍外的竊取行
    動電話ＳＩＭ卡的行為分擔外，就共同正犯的犯意聯絡或構
    成要件內的行為分擔各情節，均無更明確積極的證據可為證
    明。應維持原判決對於被告乙○○成立幫助犯的認定。
陸、適用法律：刑事訴訟法第368條。
中　　華　　民　　國　　96　　年　　3 　　月　　14　　日
                    刑事第六庭審判長法  官  林堭儀
                                    法  官  陳玉雲
                                    法  官  郭豫珍
以上正本證明與原本無異。
如不服本判決，應於收受送達後十日內向本院提出上訴書狀，其
未敘述上訴之理由者並得於提起上訴後十日內向本院補提理由書
（均須按他造當事人之人數附繕本）。
                                    書記官  胡勤義
中　　華　　民　　國　　96　　年　　3 　　月　　19　　日
附錄：本案論罪科刑法條全文
電信法第56條
意圖為自己或第三人不法之利益，以有線、無線或其他電磁方式
，盜接或盜用他人電信設備通信者，處 5年以下有期徒刑，得併
科新台幣150萬元以下罰金。
意圖供自己或第三人盜接或盜用他人電信設備通信，而製造、變
造或輸入電信器材者，處1年以上7年以下有期徒刑，得併科新台
幣 3百萬元以下罰金。意圖供第三人盜接或盜用他人電信設備通
信，而販賣、轉讓、出租或出借電信器材者，亦同。
意圖供自己或第三人犯罪之用而持有前項之電信器材者，處 3年
以下有期徒刑，得併科新台幣50萬元以下罰金。
第 1 項及第 2 項之未遂犯罰之。
中華民國刑法第320條
意圖為自己或第三人不法之所有，而竊取他人之動產者，為竊盜
罪，處 5年以下有期徒刑、拘役或 5百元以下罰金。
意圖為自己或第三人不法之利益，而竊佔他人之不動產者，依前
項之規定處斷。
前二項之未遂犯罰之。
中華民國刑法第347條
意圖勒贖而擄人者，處死刑、無期徒刑或 7 年以上有期徒刑。
因而致人於死者，處死刑、無期徒刑或 12 年以上有期徒刑；致
重傷者，處死刑、無期徒刑或 10 年以上有期徒刑。
第 1 項之未遂犯罰之。
預備犯第 1 項之罪者，處 2 年以下有期徒刑。
犯第 1 項之罪，未經取贖而釋放被害人者，減輕其刑；取贖後而
釋放被害人者，得減輕其刑。
